臺灣澎湖地方法院刑事判決
111年度訴字第37號
公  訴  人  臺灣澎湖地方檢察署檢察官
被      告  温一帆
選任辯護人  鄭明達律師(法扶律師)          
上列被告因業務侵占等案件，經檢察官提起公訴（111年度偵字
第369號），因被告於準備程序中就被訴事實為有罪之陳述，經
告知簡式審判程序之旨，並聽取公訴人、被告及辯護人之意見後
，經本院合議庭裁定由受命法官獨任行簡式審判程序，判決如下
：
    主  文
温一帆犯業務侵占罪，處有期徒刑柒月。
未扣案之犯罪所得新臺幣肆萬玖仟柒佰參拾陸元沒收，於全部或
一部不能沒收或不宜執行沒收時，追徵其價額。
    事  實
一、温一帆於民國110年1月間起至同年10月底止期間，在邱○○經
    營址設澎湖縣○○市○○路000號「○○○水產行」，擔任門市產品
    販售、與臺灣本島客戶接洽銷售之業務人員，其竟基於行使
    偽造私文書及業務侵占之接續犯意，於不詳時間，在「○○○
    水產行」內，偽以負責人員「温○○」名義，自行製作不實「
    ○○○水產行」報價單（下稱不實報價單），再以通訊軟體LIN
    E傳送予客戶李○○用以報價而行使，並請李○○將購買商品之
    貨款匯入不實報價單上所載之匯款帳號（即温一帆名下之中
    華郵政股份有限公司○○○○路郵局局號000000-0號、帳號0000
    00-0號帳戶，下稱本案帳戶），足以生損害於邱○○。李○○遂
    依温一帆提供之不實報價單所載內容及金額，分別於110年7
    月12日下午6時17分許、同年8月4日晚間9時許、同年9月2日
    晚間8時57分許、同年9月29日下午3時11分許，使用網路銀
    行之轉匯款功能，先後匯款新臺幣（下同）1萬4,390元、9,
    298元、1萬1,715元、1萬4,333元，共計4萬9,736元至本案
    帳戶內，上開款項均遭温一帆侵占供己花用殆盡。嗣於111
    年1月7日凌晨0時16分許，李○○再次向「○○○水產行」訂購商
    品，因邱○○於店內收銀系統查無李○○先前之交易紀錄，始覺
    有異，遂報警處理而查悉上情。
二、案經邱○○訴由澎湖縣政府警察局馬公分局報告臺灣澎湖地方
    檢察署檢察官偵查起訴。
    理  由
一、本件被告温一帆所犯係死刑、無期徒刑、最輕本刑為3年以
    上有期徒刑以外之罪，其於準備程序中就被訴事實為有罪之
    陳述，經法官告知簡式審判程序之旨，並聽取公訴人、被告
    及辯護人之意見後，本院依刑事訴訟法第273條之1第1項之
    規定，本院合議庭認為適宜裁定由受命法官獨任進行簡式審
    判程序。又本件係依前條規定行簡式審判程序，其證據調查
    依同法第273條之2所定原不受審判外陳述排除之限制；且公
    訴人、被告及辯護人均對於卷內各項證據亦不爭執證據能力
    ，復無事證顯示有何違法取得或類此瑕疵之情，故卷內所列
    各項證據，自均有證據能力。
二、上開犯罪事實，業據被告於本院準備程序及審理時均坦承不
    諱（見本院卷第38頁），核與證人邱○○、陳○○、李○○於警詢
    及偵查中之證述（見警卷第29至32、47至51、65至68頁，偵
    卷第23至27頁）大致相符，並有被告製作之不實報價單、李
    ○○匯款紀錄截圖、「○○○水產行」發票明細表、銷售單、銷
    售紀錄及明細、出貨明細單範本、商業登記抄本、員工手冊
    及中華郵政股份有限公司111年1月24日儲字第0000000000號
    函暨所附本案帳戶基本資料及客戶歷史交易清單等在卷可稽
    （見警卷第69至79、109至172、175至185頁）。足認被告前
    揭任意性之自白與事實相符，堪以採信。是本案事證明確，
    被告犯行堪以認定，應依法論科。
三、論罪科刑：　　　　　
　㈠按刑法上所謂業務，係以事實上執行業務者為標準，即指以
    反覆同種類之行為為目的之社會活動而言（最高法院43年台
    上字第826號判決意旨參照）；而刑法上之業務侵占罪，以
    就業務上持有他人之物，變易其意將之不法據為自己所有為
    其構成要件。查被告受僱於「○○○水產行」擔任門市產品販
    售、與臺灣本島客戶接洽銷售之業務人員，為從事業務之人
    ，其利用執行業務之際，自行製作不實報價單，以LINE傳送
    予客戶李○○用以報價而行使，將其所收取如事實欄所示之款
    項，變易持有為所有而予以侵占入己，挪為私用。是核被告
    所為，係犯刑法第336條第2項之業務侵占罪、刑法第216條
    、第210條之行使偽造私文書。被告偽造私文書之低度行為
    為高度之行使行為所吸收，不另論罪。又被告所為之業務侵
    占犯行及行使偽造私文書犯行，均係基於同一侵占其業務上
    所持有款項之犯意，於密接時地，多次、反覆為之，且侵害
    相同法益，其獨立性均極為薄弱，依一般社會觀念，在時間
    差距上，難以強行分開，在刑法評價上，以視為數個舉動之
    接續施行，合為包括之一行為予以評價，較為合理，故應論
    以一業務侵占罪、行使偽造私文書罪。被告就係一行為而同
    時犯業務侵占罪及行使偽造私文書罪，為想像競合犯，應依
    刑法第55條之規定，從一重論以業務侵占罪。
　㈡爰以行為人之責任為基礎，審酌被告擔任「○○○水產行」門市
    產品販售、與臺灣本島客戶接洽銷售之業務人員，竟為圖私
    利，行使偽造私文書並侵占其業務上所持有之款項，所為實
    屬可議，又其於警詢、偵查中否認犯行，於本院審理期間始
    坦承犯行，迄今仍未與告訴人邱○○達成和解，兼衡其素行、
    犯罪之動機、目的、情節、手段、犯後態度及告訴人所生損
    害，暨被告於本院審理時所陳之教育程度、家庭生活經濟狀
    況等一切情狀（見本院卷第122頁），量處如主文所示之刑
    ，以資懲儆。關於被告及其辯護人請求宣告緩刑部分，被告
    固於本院審理時坦承犯行，且未曾受有期徒刑以上刑之宣告
    ，有臺灣高等法院被告前案紀錄表在卷可查，然本院衡酌被
    告於案發後未積極與告訴人洽談和解或賠償事宜，以彌補其
    所為犯行所生之損害，雖於本院審理時表示有意與告訴人和
    解，然未經告訴人所接受，有本院公務電話紀錄2紙在卷可
    憑（見本院卷第61至63頁），且經告訴人於本院審理時表示
    ：我已經有給過被告機會，被告僅透過律師打電話來談，並
    透過律師寄5萬元匯票過來，但我已經退還該匯票，我覺得
    被告沒有誠意等語（見本院卷第121頁），難認被告就其所
    犯有深感悔悟並盡力彌補因此造成損害之情，而就所宣告之
    刑為暫不執行之必要，附此敘明。
四、按犯罪所得，屬於犯罪行為人者，沒收之；前2項之沒收，
    於全部或一部不能沒收或不宜執行沒收時，追徵其價額；犯
    罪所得已實際合法發還被害人者，不予宣告沒收或追徵，刑
    法第38條之1第1項前段、第3項及第5項定有明文。查被告就
    本案侵占之款項合計4萬9,736元，為其犯本案之犯罪所得，
    未據扣案，亦未實際合法發還，應依刑法第38條之1第1項前
    段之規定諭知沒收，併依同條第3項規定諭知於全部或一部
    不能沒收或不宜執行沒收時，追徵其價額。至於被告行使偽
    造之不實報價單，固均係被告犯本案所用之物，惟該等私文
    書既已交予客戶李○○收執，而非屬被告所有之物，爰均不併
    予諭知宣告沒收。
據上論斷，應依刑事訴訟法第273條之1第1項、第284條之1、第2
99條第1項前段，判決如主文。
本案經檢察官陳建佑提起公訴及到庭執行職務。
中　　華　　民　　國　　111 　年　　11　　月　　14　　日
                  刑事庭　法　官　王偉為
以上正本證明與原本無異。
如不服本判決應於收受判決後20日內向本院提出上訴書狀，並應
敘述具體理由；其未敘述上訴理由者，應於上訴期間屆滿後20日
內向本院補提理由書（均須按他造當事人之人數附繕本）「切勿
逕送上級法院」。
因疫情而遲誤不變期間，得向法院聲請回復原狀。
中　　華　　民　　國　　111 　年　　11　　月　　14　　日
                          書記官  莊心羽 
附錄論罪科刑法條：
中華民國刑法第210條
偽造、變造私文書，足以生損害於公眾或他人者，處5年以下有
期徒刑。

中華民國刑法第216條
行使第210條至第215條之文書者，依偽造、變造文書或登載不實
事項或使登載不實事項之規定處斷。

中華民國刑法第336條第2項
對於業務上所持有之物，犯前條第一項之罪者，處6月以上5年以
下有期徒刑，得併科9萬元以下罰金。